【裁判字號】    95,財管,2
【裁判日期】    950430
【裁判案由】    指定遺產管理人
【裁判全文】
臺灣彰化地方法院民事裁定    95年度財管字第2號
聲  請  人  上海商業儲蓄銀行股份有限公司
法定代理人  辛○○
代  理  人  己○○
第  三  人  國有財產局台灣中區辦事處彰化分處
法定代理人  鄭俊杰
上列聲請人聲請指定被繼承人乙○○遺產管理人事件，本院裁定
如下：
    主    文
指定國有財產局台灣中區辦事處彰化分處為被繼承人乙○○之遺
產管理人。
聲請程序費用由被繼人之遺產負擔。
    理    由
一、按繼承開始時，繼承人有無不明，而無親屬會議或親屬會議
    未於1個月內選定遺產管理人者，利害關係人得聲請法院選
    任遺產管理人，又先順序繼承權人均拋棄繼承或第四順位繼
    承人均拋棄其繼承權者，準用關於無人繼承之規定，民法第
    1177條、第1178條第1、2項、第1176條第6項分別定有明文
    。
二、本件聲請意旨略以：被繼承人乙○○（女、民國60年8月9日
    出生，生前住彰化縣溪湖鎮○○路407巷15號，於民國91年
    06月13日死亡）生前向聲請人借款，並設定抵押權予聲請人
    ，惟被繼承人乙○○已於民國91年06月13日死亡，其繼承人
    庚○○、張佑誠、王偉忠、戊○○、丁○○、甲○○、丙○
    ○、石綢等人已全部拋棄繼承，無法依民法第1177條選定
    遺產管理人，致聲請人之債權無法行使，聲請人為利害關係
    人，為此聲請選任遺產管理人等語。
三、查聲請人主張之事實，業據提出本票影本、他項權利證明書
    影本、乙○○除戶戶籍謄本影本、91年度繼字第495、507號
    、93年度繼字第210號拋棄繼承通知函影本、92年度財管更
    字第1號民事裁定影本為憑，經本院調卷查證屬實，聲請人
    之主張堪信屬實。次查依卷附之被繼承人乙○○除戶戶籍謄
    本觀之，被繼承人其於88年8月24日與鄭國志離婚，其亡故
    時係單獨生活戶，並無其他家屬與其共同生活，本件查無其
    他家屬可清楚知悉被繼承人乙○○之債權債務關係，且本院
    函請渠等繼承權人表示意見，亦無人有意願為遺產管理人，
    故聲請人請求指定國有財產局台灣中區辦事處彰化分處為被
    繼承人乙○○之遺產管理人，尚屬適當。該分處雖以：拋棄
    繼承事件，多屬債務大於遺產，並舉司法院 (74)院台廳一
    字第05786號函為據，認應儘避免選任國有財產局為遺產管
    理人，及以被繼承人之至親，較適宜擔任遺產管理人云云。
    惟國有財產局係國家機關，應依法行使權利及負擔義務，不
    能純以利益為考量因素，且攸關被繼承人之文件，僅係收受
    者，其餘事項亦非繁雜；否則，本件遺產若清償債務後，若
    有剩餘，仍否可以不歸國有呢？而歸其他人（遺產管理人）
    。故指定國有財產局台灣中區辦事處彰化分處為被繼承人乙
    ○○之遺產管理人，應係符合法律規定。
四、依非訟事件法第157條裁定如主文。
中    華    民    國    95    年    4    月    30     日
                  家事法庭      法  官  王鏡明
以上正本係照原本作成
如對本裁定抗告須於裁定送達後10日內向本院提出抗告狀
中    華    民    國    95    年    5    月     4     日
                                書記官  楊美芳


司法院資訊處製作；財團法人民間司法改革基金會備份。
